臺灣高雄地方法院民事判決
111年度鳳簡字第310號
原      告  陳良榮  
被      告  周淑鶯  


訴訟代理人  周作良  
            周作賢  
被      告  謝明勝  
            邱謝玉鶴  住○○市○○區○○○路000號0樓           
     謝惠靜（原名：謝蕙企）
                      住○○市○○區○○○路0巷0號                  吳建德    住○○市○○區○○街00號
            周炎村  

兼
上五人共同
訴訟代理人  謝明揚  
被      告  薛樂群  
            胡威廸  

上列當事人間請求變價分割共有物事件，本院於民國111年8月24
日言詞辯論終結，判決如下：
    主      文
兩造共有坐落高雄市○○區○○段00000地號土地（權利範圍全部）
，應予變價分割，所得價金由兩造按附表所示應有部分比例分配
。
訴訟費用新臺幣壹仟元由兩造按附表所示應有部分比例負擔。
    事實及理由
一、被告周淑鶯、謝明勝、謝明揚、邱謝玉鶴、吳建德、薛樂群
    、胡威廸、周炎村經合法通知，均未於最後言詞辯論期日到
    場，核無民事訴訟法第386 條各款所列情形，爰依原告之聲
    請，由其一造辯論而為判決。
二、原告主張：坐落高雄市○○區○○段00000地號土地（面積22平
    方公尺，權利範圍全部，下稱系爭土地）為兩造共有，應有
    部分如附表所示，系爭土地狹小，惟共有人有多人，無法細
    分，原物分割無法建築使用，為全體共有人之利益，請求變
    價分割，爰依民法823條、824條規定提起本件訴訟，並聲明
    ：如主文第1項所示。
三、被告則以：
  ㈠周淑鶯未於最後言詞辯論期日到場，惟其到場時則稱： 有與
    原告洽談以購買應有部分之方式達成和解等語。
　㈡謝明勝、謝明揚、邱謝玉鶴、吳建德、周炎村未於最後言詞
    辯論期日到場，惟其到場時則均以：系爭土地及同段493-2
    、494-2地號土地（下分稱493-2、494-2地號土地）係共同
    管理，合併開發成停車場出租停車位，因此並非不同意出賣
    ，只是價錢問題，系爭土地面積僅22平方公尺，係畸零地，
    無法單獨使用，應與493-2、494-2地號土地合併使用才有價
    值，故有意購買者均係以購買3筆土地方式議價，原吿既已
    取得系爭土地、493-2、494-2地號土地應有部分，應係有心
    開發該等土地，建議由原吿協議價購系爭土地全部，同意以
    每坪新臺幣（下同）270,000元，即曾與訴外人曾土城協議
    之價格，出賣系爭土地及493-2、494-2地號土地之應有部分
    ，不同意僅將系爭土地變價分割等語置辯。
　㈢謝惠靜除援引謝明勝等人之上開答辯，另以：原吿所有之493
    -2、494-2地號土地應有部分係承購自訴外人謝孟哲、謝謦
    伃兩兄弟，再謊稱謝謦伃欠錢抵地，又急用錢，提出本件訴
    訟，若原吿本件訴訟勝訴，再利用第三人名義競標，達到原
    吿欲用低價競標購買其他共有人應有部分之目的，且原吿成
    為系爭土地及493-2、494-2地號土地之共有人後，不同意作
    為停車場使用，致整地後無法出租。又被告等人原與多城建
    設董事長曾土城談妥以每坪270,000元出售，只待得標訴外
    人台糖公司就494-2地號土地應有部分之標售即成交，並非
    不願意出售，原吿竟先故意假訴外人謝孟哲之力，以每坪31
    1,000元買下台糖公司標售之應有部分，並橫加阻擋作為停
    車場使用，再利用法律途徑強迫共有人以每坪250,000元之
    價格變價分割，只為圖原吿個人利益，難以信服，應有公平
    合理價位，才符合被告等人之權益等語置辯。　　
  ㈣胡威迪未於最後言詞辯論期日到場，惟具狀稱：同意變價分
    割。
  ㈤薛樂群未於言詞辯論期日到場，亦未提出書狀作何聲明或陳
    述。
四、得心證之理由：
  ㈠按各共有人，除法令另有規定外，得隨時請求分割共有物。
    但因物之使用目的不能分割或契約訂有不分割之期限者，不
    在此限。民法第823條第1項定有明文。經查，原吿主張系爭
    土地為兩造所共有，應有部分如附表所示，業據其提出高雄
    市政府都市發展局土地使用分區證明書、地籍圖謄本、系爭
    土地第三類謄本為證（本院卷第13至21頁），並有本院依職
    權調取之系爭土地登記公務用謄本及異動索引附卷可稽（本
    院卷第51至69頁）。又兩造並無因物之使用目的不能分割或
    契約約定不能分割之情事，復為兩造所不爭執。至於周淑鶯
    於本件審理中雖表示已將其應有部分出賣予原吿（本院卷第
    194頁），惟原吿就此陳稱：周淑鶯係出賣予訴外人，價格
    有談妥，但約定其他共有人亦同意出賣時，才會向周淑鶯購
    買，目前僅支付訂金等語（本院卷第197頁），且查系爭土
    地仍登記兩造為共有人，有111年8月12日列印之系爭土地登
    記公務用謄本足憑（本院卷第283至287頁），堪認系爭土地
    之共有人仍為兩造。從而，原告本於共有人之地位，訴請裁
    判分割系爭土地，自屬有據。
　㈡次按分割之方法不能協議決定者，法院得因任何共有人之請
    求，命為下列之分配：一、以原物分配於各共有人。但各共
    有人均受原物之分配顯有困難者，得將原物分配於部分共有
    人。二、原物分配顯有困難時，得變賣共有物，以價金分配
    於各共有人。以原物為分配時，如共有人中有未受分配，或
    不能按其應有部分受分配者，得以金錢補償之。民法第824
    條第2項第1款、第2款、第3項定有明文。又共有人因共有物
    分割之方法不能協議決定，而提起請求分割共有物之訴，應
    由法院斟酌當事人之聲請、共有物之性質、經濟效用及全體
    共有人之利益等公平決定之。經查：
　⑴系爭土地面積僅22平方公尺，之前由謝明揚等人連同493-2、
    494-2地號土地規劃作為停車場使用，有以黃黑欄杆圍出停
    車場範圍，但因原吿及當時之494-2地號土地共有人台糖公
    司不同意，故實際上未作停車場使用，目前系爭土地僅有黃
    黑欄杆坐落其上，無其餘地上物一情，有照片存卷可稽（本
    院卷第75、243至249頁），且為兩造所不爭執（本院卷第29
    7至298頁），足認系爭土地狹小顯難以按兩造應有部分為原
    物分割。
　⑵謝明勝、謝明揚、邱謝玉鶴、吳建德、周炎村、謝惠靜雖表
    明願以每坪270,000元出售，似係主張以民法第824條第3項
    之方法分割，惟原吿及謝明勝、謝明揚、邱謝玉鶴、吳建德
    、周炎村、謝惠靜、胡威迪均表明無分得系爭土地全部，再
    金錢補償其他共有人之意願（本院卷第198、296頁），原吿
    及謝明勝、謝明揚、邱謝玉鶴、吳建德、周炎村、謝惠靜對
    於金錢補償之標準亦無共識，為免再生金錢補償糾紛，本院
    認系爭土地不適於採行以原物分配於一共有人，而對他共有
    人以金錢補償之分割方式為之。反之，如將系爭土地為變價
    分割，將系爭土地所有權歸一，除可發揮系爭土地更大之經
    濟效用，且如售價高，則兩造所受分配之金額隨之增加，反
    較有利於各共有人，且變價分割方式在自由市場競爭之情形
    下，藉由良性公平競價之結果，將使系爭土地之市場價值極
    大化，讓各共有人能按其所有權應有部分比例分配合理之價
    金，以兼顧各共有人之利益及公平。況變賣共有物時，除買
    受人為共有人外，共有人有依相同條件優先承買之權，有2
    人以上願優先承買者，以抽籤定之，此觀民法第824條第7項
    規定甚明，故採變價分割時，兩造仍得依其對共有物之利用
    情形、對共有物在感情上或生活上是否有密不可分之依存關
    係，暨評估自身之資力等各項，以決定是否參與競標或行使
    優先承買之權利，而單獨取得系爭土地之所有權。
　⑶至於謝明勝、謝明揚、邱謝玉鶴、吳建德、周炎村、謝惠靜
    以系爭土地狹小無法單獨使用，應與493-2、494-2地號土地
    合併出賣議價乙節。查本院審理時之493-2地號土地共有人
    為周淑鶯、謝蕙如、謝明勝、謝明揚、薛樂群、胡威迪、原
    吿及訴外人謝宇恆、謝孟哲、林靜昉，494-2地號土地共有
    人為謝蕙如、謝明勝、謝明揚、薛樂群、胡威迪、原吿及訴
    外人陳慶源股份有限公司、林靜昉，有493-2、494-2地號土
    地登記公務用謄本可稽（本院卷第159至161、165至167頁）
    ，足見與系爭土地之共有人非完全相同。再者，本件訴訟原
    吿僅訴請分割系爭土地，基於處分權主義，本院僅得就系爭
    土地應以何方法分割予以審判，審判範圍自不及於493-2、4
    94-2地號土地之分割問題。
　⑷綜上，依據系爭土地之面積、使用情形與原物分割之經濟效
    用減損情形、兩造之利益及意願等一切情形，本院認系爭土
    地之分割方法，應以變價方式分割並將變價所得分別按兩造
    就系爭土地之應有部分比例分配為適當。
五、綜上所述，系爭土地應予變賣分割，由兩造依附表所示應有
    部分比例分配價金。
六、末按因共有物分割事件涉訟，由敗訴當事人負擔訴訟費用顯
    失公平者，法院得酌量情形，命勝訴之當事人負擔其一部，
    民事訴訟法第80條之1定有明文。本件為共有物分割事件，
    性質上並無訟爭性，縱令兩造互易其地位，裁判結果仍無不
    同，故由敗訴之一造負擔全部費用，顯有失公平，是本院酌
    量兩造之情形，認訴訟費用宜由兩造各按其應有部分之比例
    負擔為當。
七、據上論結，原告之訴為有理由，依民事訴訟法第80條之1規
    定，判決如主文。
中　　華　　民　　國　　111 　年　　9 　　月　　14　　日
                   鳳山簡易庭  法  官  楊儭華
附表
編號    共有人 應有部分比例     備註  1 陳良榮 18分之1 原吿  2 周淑鶯 2分之1 被告  3 謝明勝 18分之1 被告  4 謝明揚 9分之1 被告  5 邱謝玉鶴 18分之1 被告  6 謝惠靜 18分之1 被告  7 吳建德 18分之1 被告  8 薛樂群 36分之1 被告  9 胡威迪 36分之1 被告  10 周炎村 18分之1 被告 

訴訟費用計算式：
裁判費（新臺幣）   1,000元
合計               1,000元
上為正本證明與原本無異。
如不服本判決，應於送達後20日內，向本院提出上訴狀並表明上
訴理由，如於本判決宣示後送達前提起上訴者，應於判決送達後
20日內補提上訴理由書（須附繕本）。
中　　華　　民　　國　　111 　年　　9 　　月　　14　　日
                               書記官  李冠毅